【裁判字號】    99,監,59
【裁判日期】    990310
【裁判案由】    處分受監護宣告人不動產
【裁判全文】
臺灣高雄地方法院民事裁定                99年度監字第59號
聲  請  人  甲○○
應監護宣告  乙○○
人
上聲請人聲請處分受監護宣告人乙○○之不動產事件，本院裁定
如下：
    主  文
准許聲請人處分受監護宣告人乙○○所有如附表所示之不動產。
聲請程序費用新臺幣壹仟元由受監護宣告人乙○○負擔。
    理  由
一、按「民法總則中華民國97年5 月2 日修正之條文施行前，已
    為禁治產宣告者，視為已為監護宣告；繫屬於法院之禁治產
    事件，其聲請禁治產宣告者，視為聲請監護宣告；聲請撤銷
    禁治產宣告者，視為聲請撤銷監護宣告；並均於修正施行後
    ，適用修正後之規定。」、「民法規定之禁治產或禁治產人
    ，自民法總則中華民國97年5 月2 日修正之條文施行後，一
    律改稱為監護或受監護宣告之人。」、「中華民國97年5 月
    2 日修正之民法總則第14條至第15條之2 之規定，自公布後
    1 年6 個月施行。」，97年5 月23日修正公布之民法總則施
    行法第4 條第2 項、第4 條之1 、第4 條之2 分別定有明文
    。經查，本件聲請人之夫乙○○於民國98年4 月27日經本院
    以98年度禁字第18號裁定宣告為禁治產人，則於98年11月23
    日上揭法條生效後，依上揭法條規定內容，本件應視為乙○
    ○業經為監護宣告，且聲請人向本院聲請准許其處分受監護
    宣告人乙○○之不動產，亦應適用修正後之相關規定處理，
    合先敘明。
二、次按「監護人對於受監護人之財產，非為受監護人之利益，
    不得使用、代為或同意處分。監護人為下列行為，非經法院
    許可，不生效力：(一)代理受監護人購置或處分不動產。」，
    98年11月23日修正生效之民法第1101條第1 項、第2 項第1
    款分別定有明文，又上揭規定於受監護宣告人之監護亦準用
    之，民法第1113條亦定有明文。
三、本件聲請意旨略以：聲請人之夫即受監護宣告人乙○○，因
    長期臥病，需支付龐大醫療及安養費用，是聲請人爰依法聲
    請本院准許處分受監護宣告人所有如附表所示之不動產（下
    稱系爭不動產）等語。
四、經查：
  (一)聲請人主張之上揭事實，業據聲請人提出受監護宣告人之高
    雄市大昌老人長期照顧中心收據明細單3 份、系爭不動產之
    土地及建物登記謄本4 份、聲請人及受監護宣告人之戶籍謄
    本1 份為證，並有本院依職權調閱之98年度禁字第18號裁定
    1 份附卷可參，經本院核閱上揭書證內容，核與聲請人上揭
    主張相符，是聲請人上揭主張，應堪採信。而依上揭醫療費
    證明書所載，乙○○每月醫療費用約1 、2 萬元，是堪認乙
    ○○所需之醫療、照護費用之金額確屬龐大，而為一般人所
    難以負擔，是聲請人主張其因乙○○長期臥病在床，需支付
    龐大醫療及安養費用，而有處分系爭不動產之需要，應屬可
    採。從而，參諸上揭法條規定，聲請人所為本件聲請，於法
    尚無不合，應予准許。
  (二)又聲請人處分系爭不動產所得之款項，聲請人自應依民法第
    1112條規定，妥善使用該款項以養護、治療受監護宣告人之
    身體及生活，一併敘明。
五、依非訟事件法第24條第1 項、第160 條第2 項，裁定如主文
中    華    民    國    99    年    3     月    10    日
                            家事法庭法  官  何清富
上為正本係照原本作成。
如不服本裁定，應於收受裁定後10日內，向本院提出抗告狀，須
按對照提出繕本，並繳納裁判費。
中    華    民    國    99    年    3     月    10    日
                                    書記官  葉彥伶
附表：
┌──┬───────────────┐
│編號│土地及建物之內容              │
├──┼───────────────┤
│1   │高雄市○鎮區○○段2 小段36地號│
│    │所有權人：乙○○              │
│    │面積405 平方公尺              │
│    │權利範圍11分之1               │
│    │                              │
│    │                              │
├──┼───────────────┤
│2   │高雄市○鎮區○○段2 小段943 建│
│    │號                            │
│    │門牌號碼：高雄市○鎮區○○路  │
│    │181 之2 號                    │
│    │所有權人：乙○○              │
│    │總面積94.29 平方公尺          │
│    │權利範圍全部                  │
│    │                              │
└──┴───────────────┘

司法院資訊處製作；財團法人民間司法改革基金會備份。
